【裁判字號】    89,上易,2095
【裁判日期】    890630
【裁判案由】    傷害
【裁判全文】
臺灣高等法院刑事判決                  八十九年度上易字第二九五號
    上  訴  人
    即  被  告  甲○○
    選任辯護人  錢裕國
右上訴人因傷害案件，不服臺灣基隆地方法院，八十九年度易字第九二號，中華民國
八十九年三月二十四日第一審判決（起訴案號：臺灣基隆地方法院檢察署八十九年度
偵字第一０一號）提起上訴，本院判決如左：
    主      文
原判決撤銷。
甲○○無罪。
    理      由
一、本件公訴意旨略以：甲○○於民國八十八年十二月一日上午五時許，在基隆市○○○路一三三巷十七之一號五樓住處，因細故與其夫丙○○發生爭執，雙方發生
    互毆，黃某之母乙○○乃加入戰局，亦發生拉扯，詎甲○○竟基於傷害之犯意，
    持篦梳毆打乙○○，致乙○○受有頭左側血腫、右手背紅腫之傷害，認涉有刑法
    第二百七十七條第一項罪嫌等情。
二、訊據上訴人即被告甲○○矢口否認前開事實，陳稱並沒有毆打婆婆乙○○，當時
    是伊夫丙○○打伊，因平日與婆婆相處還好，所以打電話給婆婆，不可能反而以
    梳子打她，當時丙○○打伊，乙○○要拉開他兒子云云。查公訴意旨指被告涉有
    傷害犯嫌，無非以告訴人乙○○之指訴及證人丙○○之證述及驗傷診斷書為其依
    據。惟查被告因常遭其夫丙○○毆打，而向臺灣基隆地方法院聲請核發保護令，
    有保護令影本在卷可按，丙○○於八十八年十二月一日清晨因違反保護令又毆傷
    被告，所涉違反家庭暴力防治法之保護令案件，業經原審法院判處罪刑（八十九
    年度易字第五五號），有判決影本在卷可稽。而本件告訴人乙○○，係因被告遭
    丙○○毆傷後，由被告打電話請其前來勸解（乙○○未與子、媳同住），亦經乙○○供述實在。告訴人雖稱受有傷害並提出驗傷診斷書為證，惟查告訴人於本院
    陳述，被告是先打到頭，伊用手去擋，故左手也有被打傷；而證人丙○○則稱被
    告先打告訴人的左手等語，二人所述已不相符合，觀告訴人之驗傷診斷書並未載
    其左手受有傷害，且告訴人於八十八年十二月一日在警局初訊時，僅稱手部淤血
    ，並未述說頭部有被打傷，有該警訊筆錄影本在本院卷可考，對其所述受傷情形
    極為歧異。亦與其在警訊中所稱右手受傷之情形不符。告訴人如果真有被打傷手
    部，何有對係左手或右手陳述不一之理。告訴人又稱被告拿梳子一直打一直打云
    云，意即被告對其頭部及左手毆打多下，惟其果真如此，應在頭部及左手各有多
    處傷才是，而其驗傷診斷書卻僅載右手背紅腫一處、頭左側血腫一處，在在均令
    人不能無疑，況被告陳稱其所用梳子乃質地輕、短短的塑膠材質的梳子，並於審
    理中提出同型之梳子為說明，以此種輕短之梳子要致人血腫、紅腫應非易事。而
    證人丙○○供稱吵架後被告就回到房間，翹著腳在梳頭，亦可見被告拿梳子是在
    梳髮，並非為毆打告訴人才拿梳子，而丙○○又稱被告拿梳子一直揮，被告對此
    堅稱是丙○○又進房間要打伊，伊用拿梳子的手擋他，告訴人要拉走丙○○云云
    應是實情，否則被告既在梳頭，何必揮動梳子？是以丙○○及告訴人述說丙○○
    未到房間毆打被告，應係飾卸迴護之詞。
三、查告訴人與被告係婆媳關係，被告自認平日與告訴人相處尚佳，告訴人亦不否認
    ，觀被告於當日清晨被丙○○打傷後，並未遽而報警，而係打電話請告訴人前來
    勸解其子即丙○○，可見被告除顧慮丙○○有違反保護令而不利外，亦可見其仍
    極為尊重婆婆（即告訴人），告訴人並稱其到場後，即勸諭被告及丙○○夫妻二
    人家和萬事興，告訴人此種善意與被告打電話請告訴人前來之用意應相符合，自
    當同為被告所尊重，且被告自始堅稱係丙○○又進入房間要打伊時，告訴人要拉
    走丙○○，使被告免被毆打，於此情境下，被告斷無反而毆打婆婆之理。是故觀
    乎被告正坐在房間梳頭，其夫進入房間欲加毆打，被告揮手抵擋係針對其夫丙○○，非有傷害其婆婆即告訴人之犯意極為明顯。告訴人嗣於本院審理中供陳後來
    是被告報警，被告不覺得他有打傷我等語，被告原無傷害犯意，又不知告訴人受
    傷，故而報警查辦丙○○之犯行，如其有傷害告訴人之犯意與行為，豈會再報警
    前來？此情應為告訴人所深知，此自告訴人於當日在警局初訊時表示尚無意對被
    告提出告訴可知，迨八十八年十二月十八日告訴人於警訊時始表示提出告訴，係
    因被告已報警查辦其子違反家庭暴力防治法案件，子、媳婚姻已不保（現已離婚
    ）。告訴人於八十八年十二月一日清晨，接獲被告電話趕到子、媳住處時，被告
    已被毆傷，而告訴人於丙○○所犯違反家庭暴力防治法案件審理中，猶稱被告受
    傷是被告站在電視機旁，拿梳子要打告訴人撞到電視所造成（見本院卷附八十九
    年三月十四日原審法院訊問筆錄，及該案件判決影本），告訴人本於親情，終於
    偏袒其子極為明顯。是告訴人於本件所訴及丙○○所證均難免偏頗不實，均難據
    為認定被告涉犯傷害罪之依據，其他事證又與事實不符，均如前述，是驗傷診斷
    書並不足為被告犯罪之證明。此外並無其他積極證據足認被告有本件犯行，被告
    犯罪尚屬不能證明。原審未經詳酌，遽予論科即有未洽。被告上訴意旨據以指摘
    原判決不當請求撤銷改判為有理由，應由本院將原判決撤銷，為無罪之諭知，以
    昭平允。
據上論斷，應依刑事訴訟法第三百六十九條第一項前段、第三六十四條、第三百零一
條第一項，判決如主文。
本案經檢察官彭坤業到庭執行職務。
中      華      民      國    八十九    年      六      月     三十     日
                              臺灣高等法院刑事第十八庭
                                  審判長法  官  吳      敦
                                        法  官  吳  明  峰
                                        法  官  林  陳  松
右正本證明與原本無異。
不得上訴。
                                        書記官  李  麗  花
中      華      民      國    八十九    年      七      月      四     日


司法院資訊處製作；財團法人民間司法改革基金會備份。
